臺灣雲林地方法院刑事判決　　　　　　100年度交簡上字第1號
上　訴　人　臺灣雲林地方法院檢察署檢察官
被　　　告　吳明和
上列上訴人因被告過失致死等案件，不服本院民國99年11月29日
99年度虎交簡字第89號第一審刑事簡易判決（聲請簡易判決處刑
書案號：99年度偵字第4937號），提起上訴，本院管轄之第二審
合議庭判決如下：
    主  文
原判決關於吳明和部分撤銷。
吳明和偽造署押，足以生損害於公眾及他人，處有期徒刑貳月，
如易科罰金，以新臺幣壹仟元折算壹日。緩刑貳年。雲林縣警察
局交通警察隊虎尾小隊道路交通事故當事人酒精測定紀錄表九十
九年六月九日酒精濃度檢測單受測者欄所偽造「吳明住」之署名
壹枚、雲林縣警察局九十九年六月九日道路交通事故現場圖所偽
造「吳明住」之署名、指印各壹枚，均沒收之。
    事實及理由
一、吳明和於民國99年6 月9 日19時50分許發生車禍後，因恐自
    己無照駕駛遭警員製單舉發及遭法律訴追，竟基於偽造署押
    之犯意，向到場處理之警員虛報其姓名為其攣生弟弟「吳明
    住」，並冒充「吳明住」名義，接續在雲林縣警察局交通警
    察隊虎尾小隊道路交通事故當事人酒精測定紀錄表99年6 月
    9 日酒精濃度檢測單受測者欄偽簽「吳明住」之署名1 枚，
    及在同日警員繪製之道路交通事故現場圖上偽簽「吳明住」
    之署名1 枚與按捺指紋1 枚（左方位置），以表示本件係吳
    明住駕車發生車禍，足以生損害於吳明住本人及警方偵辦案
    件之正確性。案經臺灣雲林地方法院檢察署檢察官據報相驗
    後檢舉偵查起訴。
二、按被告以外之人於審判外之言詞或書面陳述，除法律有規定
    者外，不得作為證據，刑事訴訟法第159 條第1 項定有明文
    。惟被告以外之人於偵查中向檢察官所為之陳述，除顯有不
    可信之情況者外，得為證據；被告以外之人於審判外之陳述
    ，雖不符刑事訴訟法第159 條之1 至第159 條之4 規定得為
    證據之情形，而經當事人於審判程序同意作為證據，法院審
    酌該言詞陳述或書面陳述作成時之情況，認為適當者，亦得
    為證據；當事人、代理人或辯護人於法院調查證據時，知有
    第159 條第1 項不得為證據之情形，而未於言詞辯論終結前
    聲明異議者，視為有前項之同意，刑事訴訟法第159 條之1
    第2 項及第159 條之5 分別定有明定。經查，證人陳志祐警
    員於99年10月28日檢察官訊問時之證述、雲林縣警察局交通
    警察隊虎尾小隊道路交通事故當事人酒精測定紀錄表99年6
    月9 日酒精濃度檢測單、吳明住之個人基本資料查詢結果、
    警員陳志祐手繪之道路交通事故現場圖各1 份，雖均屬被告
    吳明和以外之人於審判外之言詞或書面陳述，然經被告與檢
    察官同意作為證據使用，復經本院審酌該言詞或書面陳述作
    成時之情況，亦無不當或有何顯不可信之情形，依上規定，
    應認具有證據能力，得作為本件證據使用。
三、對於上開犯罪事實，被告於本院審理時，先辯稱係因緊張而
    簽錯名字云云，然後方供陳係為逃避罰單而偽造吳明住之署
    押，坦承上開犯行不諱，而上情業經證人即警員陳志祐於99
    年10月28日檢察官訊問時證述（偵卷第5 頁至第6 頁）明確
    ，復有雲林縣警察局交通警察隊虎尾小隊道路交通事故當事
    人酒精測定紀錄表99年6 月9 日酒精濃度檢測單（相驗卷第
    32頁）、吳明住之個人基本資料查詢結果（相驗卷第48頁）
    、警員陳志祐手繪之道路交通事故現場圖（相驗卷第49頁）
    各1 份在卷可稽，則被告所為自白應與事實相符，堪以採信
    。綜上，足認本件事證明確，被告犯行已足認定，應依法論
    科。
四、論罪科刑：
  (一)按偽簽他人姓名並按指印，該指印同為代表該被冒用者之姓
    名，作用及效力與署押無異，亦屬署押之一種；次按刑法第
    217 條所謂偽造署押，係指未經他人之授權或同意，而擅自
    簽署他人之姓名或劃押（包括以他人之名義按捺指印之情形
    ）者而言。故倘行為人係以簽名之意，於文件上簽名，且該
    簽名僅在於表示簽名者個人身分，以作為人格同一性之證明
    ，除此之外，再無任何其他用意者，即係刑法上所稱之「署
    押」，若於作為人格同一性之證明之外，尚有其他法律上之
    用意，用以證明一定之意思表示或一定之事實，具有申請書
    或收據等類性質者，即應該當刑法上之「私文書」（最高法
    院85年度臺非字第146 號、99年度臺上字第2967號判決要旨
    可資參照）。而被告在上開酒精濃度檢測單受測者欄偽簽「
    吳明住」之署名1 枚，與在道路交通事故現場圖上偽簽「吳
    明住」之署名、按捺指印各1 枚，該等文件均係警員依法製
    作，並命被告簽名確認，被告為掩飾身分而偽造「吳明住」
    署押，僅係表示受詢問者為「吳明住」無誤，作為人格同一
    性之證明，並無承載一定之意思表示，自不具文書之性質，
    應僅構成偽造署押之行為。是核被告所為，係犯刑法第217
    條第1 項之偽造署押罪。
  (二)被告先後多次偽造署押犯行，均係基於同一決意而為之數個
    舉動，且時間相近、所侵害法益相同，依一般社會健全之觀
    念，難以強行分開，為實質上一罪關係之接續犯，應僅論以
    一個偽造署押罪。而被告於道路交通事故現場圖上冒用「吳
    明住」名義而按捺指印1 枚之部分，雖未經檢察官提起公訴
    ，然此部分與被告前開犯罪事實所示偽造「吳明住」署名之
    犯行間，有接續犯之實質上一罪關係，應為起訴效力所及，
    本院自得併予審理，附此敘明。
  (三)原審以被告所犯事證明確，而予以論罪科刑，固非無見。惟
    查，本件被告在上開酒精濃度檢測單受測者欄、道路交通事
    故現場圖上偽簽「吳明住」之署名共2 枚、按捺指印1 枚等
    行為，應僅單純構成偽造署押罪，已如前述，而原審認定構
    成刑法第216 條、第210 條之行使偽造私文書罪，容有未洽
    。且原審就其所認定之行使偽造私文書犯行，判處拘役59日
    ，亦超出同法就該條文明文法定刑之最低刑度，顯有違誤，
    而非適法。是檢察官以原判決宣告之刑度，低於法定刑之最
    低刑度為由，提其上訴，為有理由；而原判決既有上開違誤
    之處，自應由本院予以撤銷改判。
  (四)爰審酌被告並無前科紀錄，素行尚稱良好，被告因無照駕駛
    發生車禍，擔心受到警員開單舉發及遭法律訴追，復受到親
    戚之勸說，而冒充孿生弟弟吳明住名義，犯下本件偽造吳明
    住署押之犯行，足使被冒名之人即吳明住有被警員舉發、遭
    追訴傳拘之虞，並影響警察、偵查機關偵辦案件之進行，所
    生危害非輕；所幸於警詢時即因家屬攜帶證件到場而發覺，
    未造成損害之擴大，或影響案件之偵辦，並考量被告現年65
    歲，年事已高，並於審理時知所悔悟，而坦承犯行，態度尚
    可等一切情狀，量處如主文所示之刑，並諭知如易科罰金之
    折算標準。
  (五)又被告未有前科紀錄，此有臺灣高等法院被告前案紀錄表1
    份在卷可稽。考量被告年事已高，於審理時能知坦承犯行，
    應有悔改之意，其因一時失慮，而罹典章，相信經此偵、審
    程序及罪刑之宣告，當知所警惕，而無再犯之虞，本院因認
    對於被告所宣告之刑，以暫不執行為適當，爰依刑法第74條
    第1 項第1 款之規定，予以宣告緩刑2 年，以啟自新。
  (六)被告於上開酒精濃度檢測單受測者欄偽簽「吳明住」之署名
    1 枚、道路交通事故現場圖上偽簽「吳明住」之署名、按捺
    指印（左方位置）各1 枚，均應依刑法第219 條之規定宣告
    沒收之。
五、據上論斷，應依刑事訴訟法第455 條之1 第1 項、第3 項、
    第369 條第1 項前段、第364 條、第299 條第1 項前段，刑
    法第217 條第1 項、第219 條、第41條第1 項前段、第74條
    第1 項第1 款 ，判決如主文。
本案經檢察官莊珂惠到庭執行職務。
中    華    民    國   100    年    1     月    28    日
            刑事第三庭    審判長法  官  林輝煌
                                法  官  陳雅琪
                                法  官  蕭雅毓
以上正本證明與原本無異。
本件不得上訴。
                                書記官  鍾宜津
中    華    民    國  100     年    1     月    28    日
附錄本判決論罪科刑法條全文：
中華民國刑法第217條
（偽造盜用印章印文或署押罪）
偽造印章、印文或署押，足以生損害於公眾或他人者，處 3 年
以下有期徒刑。
盜用印章、印文或署押，足以生損害於公眾或他人者，亦同。